臺灣高等法院臺南分院刑事判決
111年度金上訴字第201號
上  訴  人  
即  被  告  張聰民


上列上訴人即被告因詐欺等案件，不服臺灣臺南地方法院110年
度訴字第372號中華民國110年7月29日第一審判決（起訴案號：
臺灣臺南地方檢察署110年度偵緝字第107號），提起上訴，本院
判決如下：
    主  文
上訴駁回。
    理  由
一、不服地方法院之第一審判決而上訴者，須提出上訴書狀，並
    應敘述具體理由，為上訴必備之程式。倘其上訴書狀已敘述
    理由，但所敘述者非屬具體理由，仍屬不符上訴之法定程式
    ，由第二審法院以其上訴不合法律上程式，判決駁回，不生
    定期命補正之問題。此觀刑事訴訟法第350條第1項、第361
    條、第362條前段及第367條前段之規定自明。所謂上訴書狀
    應敘述「具體理由」，並不以其書狀應引用卷內訴訟資料，
    具體指摘原審判決不當或違法之事實，亦不以於以新事實或
    新證據為上訴理由時，應具體記載足以影響判決結果之情形
    為必要。但上訴之目的，既在請求第二審法院撤銷或變更第
    一審之判決，所稱「具體」，當係抽象、空泛之反面，若僅
    泛言原判決認事用法不當、採證違法或判決不公、量刑過重
    等空詞，而無實際論述內容，即無具體可言。從而，上開法
    條規定上訴應敘述具體理由，係指須就不服判決之理由為具
    體之敘述而非空泛之指摘而言。
二、被告上訴意旨係以：原判決量刑太重，請求從輕量刑等語。
三、經查：
㈠、原判決認定被告犯組織犯罪防制條例第3條第1項後段之參與
    犯罪組織罪、刑法第339條之4第1項第2款之三人以上共同詐
    欺取財罪、洗錢防制法第2條第2款、第14條第1項之洗錢罪
    ，並依想像競合犯規定，從一重論以刑法第339條之4第1項
    第2款之三人以上共同詐欺取財罪，已說明其所依據之各項
    證據及得心證之理由，核其認事用法並無違誤之處。
㈡、刑事審判旨在實現刑罰權之分配正義，故法院對有罪被告之
    科刑，應符合罪刑相當之原則，使輕重得宜，罰當其罪，以
    契合社會之法律感情，此所以刑法第57條明定科刑時應審酌
    一切情狀，尤應注意該條所列10款事項以為科刑輕重之標準
    ，俾使法院就個案之量刑，能斟酌至當。而量刑輕重，係屬
    事實審法院得依職權自由裁量之事項，苟已斟酌刑法第57條
    各款所列情狀而未逾越法定刑度，不得遽指為違法。原判決
    就量刑部分審酌現今詐欺集團之詐騙事件層出不窮、手法日
    益翻新，政府及相關單位無不窮盡心力追查、防堵，大眾傳
    播媒體更屢屢報導民眾因被騙受損，甚至畢生積蓄因此化為
    烏有之相關新聞，被告正值青壯，本應依循正軌獲取所得，
    詎其不思此為，貪圖不法利益，參與本案詐欺集團，負責收
    取詐欺款項上繳回集團之工作，造成被害人之財產損失，而
    同屬詐欺犯罪之一環，紊亂社會秩序，且造成社會信任感危
    機，被告所為自應受有相當程度之刑事非難；被告雖非本案
    詐欺集團之首腦或核心人物，惟其負責收取被害人遭詐騙交
    付之款項上繳，此角色於本案詐欺集團中仍具重要性，兼衡
    其犯罪之動機、目的、手法、參與程度、素行、陳明之智識
    程度與家庭生活狀況，量處有期徒刑1年6月，已說明其量刑
    之理由，其量刑因素及所依憑之事證，與刑法第57條規定及
    卷內所附證據，均無不合，其裁量權之行使並無違法或不當
    之情況。
㈢、上訴人對原判決提起上訴，因未敘明具體上訴理由，經原審
    法院裁定命補提上訴理由後，仍僅具狀補稱：原判決量刑過
    重，請求從輕量刑等語，並未指明原判決關於各該量刑事實
    有何與卷內證據不相符合之處，難認合於刑事訴訟法第361
    條第2項之規定。
四、綜上，上訴意旨並未指明原判決有何量刑違法或不當之處，
    而足以影響原審判決之結果，其上訴無具體理由而不合法定
    程式，應以判決駁回，並不經言詞辯論為之。
五、應適用之法律：刑事訴訟法第367條前段、第372條。　　
本案經檢察官黃齡慧提起公訴。
中　　華　　民　　國　　111 　年　　2 　　月　　15　　日
                  刑事第一庭    審判長法　官  楊清安
                                      法　官  陳顯榮
                                      法　官  蕭于哲
以上正本證明與原本無異。
如不服本判決應於收受送達後20日內向本院提出上訴書狀，其未
敘述上訴理由者，並得於提起上訴後20日內向本院補提理由書（
均須按他造當事人之人數附繕本）「切勿逕送上級法院」。
　　　　　　　　　　　　　　　　　　　書記官  鄭信邦
中　　華　　民　　國　　111 　年　　2 　　月　　15　　日
附錄本案論罪科刑法條全文
中華民國刑法第339條之4
犯第339條詐欺罪而有下列情形之一者，處1年以上7年以下有期
徒刑，得併科1百萬元以下罰金：
一、冒用政府機關或公務員名義犯之。
二、三人以上共同犯之。
三、以廣播電視、電子通訊、網際網路或其他媒體等傳播工具，
    對公眾散布而犯之。
前項之未遂犯罰之。
組織犯罪防制條例第3條
發起、主持、操縱或指揮犯罪組織者，處3年以上10年以下有期
徒刑，得併科新臺幣1億元以下罰金；參與者，處6月以上5年以
下有期徒刑，得併科新臺幣1千萬元以下罰金。但參與情節輕微
者，得減輕或免除其刑。
具公務員或經選舉產生之公職人員之身分，犯前項之罪者，加重
其刑至二分之一。
犯第1項之罪者，應於刑之執行前，令入勞動場所，強制工作，
其期間為3年。
前項之強制工作，準用刑法第90條第2項但書、第3項及第98條第
2項、第3項規定。
以言語、舉動、文字或其他方法，明示或暗示其為犯罪組織之成
員，或與犯罪組織或其成員有關聯，而要求他人為下列行為之一
者，處3年以下有期徒刑，得併科新臺幣3百萬元以下罰金：
一、出售財產、商業組織之出資或股份或放棄經營權。
二、配合辦理都市更新重建之處理程序。
三、購買商品或支付勞務報酬。
四、履行債務或接受債務協商之內容。
前項犯罪組織，不以現存者為必要。
以第5項之行為，使人行無義務之事或妨害其行使權利者，亦同
。
第5項、第7項之未遂犯罰之。
洗錢防制法第14條
有第二條各款所列洗錢行為者，處7年以下有期徒刑，併科新臺
幣5百萬元以下罰金。
前項之未遂犯罰之。
前二項情形，不得科以超過其特定犯罪所定最重本刑之刑。